臺灣板橋地方法院刑事判決　　　　　　　100年度訴字第897號
公　訴　人　臺灣板橋地方法院檢察署檢察官
被　　　告　劉亞憲
上列被告因妨害自由等案件，經檢察官提起公訴（100 年度偵緝
字第598號），本院合議庭裁定依簡式審判程序，判決如下：
    主  文
劉亞憲共同犯剝奪他人行動自由罪，累犯，處有期徒刑參月；又
共同犯恐嚇取財罪，累犯，處有期徒刑柒月；應執行有期徒刑玖
月。
    事  實
一、劉亞憲前於民國97年間，因妨害自由案件，經臺灣臺北地方
    法院以97年度易字第1304號判處有期徒刑6 月，減為有期徒
    刑3 月；又因妨害兵役案件，經同院以97年度簡字第1837號
    判處有期徒刑4 月，復與上開之罪經同院以97年度聲字第31
    95號定應執行刑有期徒刑6 月，於98年8 月23日縮刑期滿執
    行完畢出監，詎不知悔改，仍為下列2 次犯行：
(一)緣王純吟係有配偶之人，乃與同事柯儒軒交往並生感情糾紛
    ，於98年11月間王純吟提議分手後，柯儒軒心有不甘，竟囑
    不知名友人書寫內容不堪之信函投遞至王純吟住處，使王純
    吟飽受配偶責難，而王純吟為避免柯儒軒繼續騷擾，遂於98
    年11月25日經不知情友人魏淑芳之介紹，認識劉亞憲、黃彥
    智，王純吟並以新臺幣（下同）1 萬元之代價，委請劉亞憲
    、黃彥智代為處理感情糾紛，嗣劉亞憲、黃彥智與王純吟共
    同基於妨害自由之犯意聯絡，於98年11月25日20時許，由王
    純吟致電邀約柯儒軒前往臺北縣中和市（現改制為新北市中
    和區○○○路77號「皇城汽車旅館」見面，柯儒軒依約到場
    後，王純吟將其帶領至事先預約之704 號房間，劉亞憲、王
    彥智旋出面限制柯儒軒之行動，三人在房內質問柯儒軒寄發
    信件騷擾王純吟情事，並促其保證不再騷擾王純吟，其間柯
    儒軒不從，劉亞憲、黃彥智即徒手毆打柯儒軒，致其受有左
    顎部挫傷之傷害（傷害部分未據告訴），劉亞憲、黃彥智並
    以言語脅迫恫嚇稱：如不交代騷擾信件來源，並簽署切結書
    表意保證不再騷擾王純吟，如有違反情事則願賠償5 萬元，
    將續續毆打，不得離去等語，以此強暴、脅迫之手段，限制
    柯儒軒之行動自由，阻止柯儒軒自由離去704 號房，迨同日
    23 時 ，柯儒軒簽署切結書1 張交由王純吟收執，復簽署本
    票5張 （票面金額各1 萬元）交由劉亞憲、黃彥智等人作為
    擔保後（上開本票劉亞憲等人並未轉交王純吟），劉亞憲等
    人始同意柯儒軒離開（魏淑芳涉犯恐嚇取財罪嫌，業經檢察
    官為不起訴處分；王純吟、黃彥智共同涉犯妨害自由部分，
    業經本院以99年度訴字第3252、3473號，分別判處王純吟有
    期徒刑2 月同時諭知緩刑2 年、黃彥智有期徒刑3 月確定）
    。
(二)嗣柯儒軒心有不甘，在王純吟取得切結書先行離去後，主動
    支付7 千元予黃彥智，要求代為著手報復王純吟之事，嗣劉
    亞憲將此事告知王宗楊後，劉亞憲、王宗楊認為有機可乘，
    另行共同基於恐嚇取財之犯意聯絡，於98年11月28日前往臺
    北縣永和市（現改制為新北市永和區○○○街52巷1 弄8號
    魏淑芳住處，表示欲促請柯儒軒商談在「皇城汽車旅館」內
    發生之糾紛，囑請魏淑芳邀約柯儒軒於當日18時許至其住處
    談判，魏淑芳則透過其弟魏伯炫通知柯儒軒，詎柯儒軒依約
    到場後，劉亞憲、王宗楊即以原本在「皇城汽車旅館」所約
    定之賠償金額本為10萬元，但所簽立之本票金額不足，且柯
    儒軒自行交付7 千元委由黃彥智著手報復事宜，與渠等無涉
    等語，要求柯儒軒給付5 萬元，劉亞憲復指自腰包顯露之改
    造手槍，並以加害生命、身體之惡害向柯儒軒恫稱：知悉柯
    儒軒住處，可以隨時送子彈，小心一點，家人誰先出來誰先
    死等語；王宗楊亦在旁附和稱：若有不從，將來不要想在新
    莊地區居住等語，迫使柯儒軒心生畏懼而簽署借款10萬元之
    借據1 張，並簽署本票5 張（票面金額各1 萬元，其中3 張
    票號為TH0000000 號、TH0000000 號、TH0000000 號，另2
    張票號不詳），其後柯儒軒於98年12月1 日籌措2 萬元，委
    由魏淑芳交付劉亞憲，並收回其中2 張不詳票號之本票，嗣
    劉亞憲仍持續追討本票債務，柯儒軒不堪其擾，遂於98年12
    月8 日報警處理，經警於99年1 月20日15時5 分許持臺灣臺
    北地方法院核發之搜索票，前往臺北市○○區○○街137 巷
    9 號3 樓劉亞憲住處搜索，當場扣得具殺傷力之改造手槍1
    支（槍支管制編號00000000000 號）、子彈2 顆、10萬元借
    據1 紙及前揭已知票號之本票3 張等物，始悉上情（劉亞憲
    另涉違反槍砲彈藥刀械管制條例部分，業經臺灣臺北地方法
    院以99年度訴字第427 號判處有期徒刑3 年2 月確定；王宗
    楊共同涉犯恐嚇取財犯行，業經本院以99年度訴字第3252號
    判處有期徒刑7 月確定）。
二、案經柯儒軒告訴暨臺北縣（現改制為新北市）政府警察局土
    城分局移送臺灣板橋地方法院檢察署檢察官偵查起訴。
    理  由
一、本件被告劉亞憲所犯係死刑、無期徒刑、最輕本刑為3 年以
    上有期徒刑以外之罪，其於本院準備程序中就被訴事實為有
    罪之陳述，經告知簡式審判程序之旨，並聽取公訴人及被告
    之意見後，合議庭裁定由受命法官獨任進行簡式審判程序。
二、上揭事實，業據被告劉亞憲本院審理中自白甚詳，核與證人
    即被害人柯儒軒、證人即同案被告王純吟、黃彥智、王宗揚
    於警詢及偵查中、證人魏淑芳、魏柏炫於偵查中之證述情節
    互核相符，復有柯儒軒簽立之切結書、10萬元借據各1 紙及
    前揭扣案本票3 紙附卷可稽。綜上，被告上開自白核與事實
    相符，本件事證明確，被告上開犯行均堪認定，應依法論科
    。
三、按刑法第302 條之妨害自由罪，係妨害他人自由之概括規定
    ，故行為人具有一定之目的，以非法方法剝奪人之行動自由
    者，除法律別有處罰較重之規定（例如略誘及擄人勒贖等罪
    ），應適用各該規定處斷外，如以使人行無義務之事，或妨
    害人行使權利為目的，而其強暴脅迫已達於剝奪人行動自由
    之程度，即祇成立本罪，不再依同法第304 條論處。誠以此
    項使人行無義務之事，或妨害人行使權利之低度行為，應為
    剝奪人之行動自由高度行為吸收，不能以其目的在使人行無
    義務之事，或妨害人行使權利，認係觸犯刑法第302 條第1
    項及第304 條第1 項之兩罪名（最高法院29年上字第2395號
    判例意旨參照）。又刑法第301 條第1 項之剝奪他人行動自
    由罪，以私行拘禁或以其他非法方法，剝奪人之行動自由為
    要件，所謂非法方法，當包括強暴、脅迫、恐嚇等足以剝奪
    他人行動自由之情事在內，故剝奪他人行動自由所實施之非
    法方法，其低度之普通傷害、恐嚇、強制行為，均應為妨害
    自由之高度行為所吸收，僅應論以刑法302 條第1 項之妨害
    自由罪；縱合於刑法第305 條恐嚇危害安全之情形，仍應視
    為剝奪他人行動自由之部分行為，而不再論以恐嚇危害安全
    罪（最高法院83年度台上字第3592號判決意旨參照）。又查
    本票係有價證券之一種，屬有財產交換價值之財物。故核被
    告劉亞憲上揭事實欄一（一）所為，係犯刑法第302 條之以
    非法方法剝奪他人行動自由罪，其於妨害自由期間所為之傷
    害、恐嚇手段，或使被害人柯儒軒行無義務之事，均吸收於
    非法剝奪他人行動自由罪中，不另論罪；被告上揭事實欄一
    （二）所為，係犯刑法第346 條第1 項之恐嚇取財罪。被告
    與王純吟、黃彥智間就剝奪他人行動自由之犯行；與王宗楊
    間就恐嚇取財之犯行，均各有犯意聯絡與行為分擔，皆為共
    同正犯。被告上揭以非法方法剝奪他人行動自由與恐嚇取財
    犯行，犯意各別，行為互殊，應分論併罰。又被告有事實欄
    所載之前科，有臺灣高等法院被告全國刑案紀錄表附卷可參
    ，其於有期徒刑執行完畢後5 年內，故意再犯本件有期徒刑
    以上之罪，應依刑法第47條第1 項規定，均論以累犯，並加
    重其刑。
四、爰審酌被告犯罪動機、目的、手段、參與程度，正值盛年，
    不思以勞力賺取財物，為本件妨害自由犯行後，竟食髓知味
    ，進而持槍恐嚇取財，且犯後迄未與被害人達成和解並賠償
    損失，惟犯後均坦承犯行，尚知悔悟等一切情狀，爰各量處
    如主文所示之宣告刑，並定其應執行之刑。
據上論斷，應依刑事訴訟法第273 條之1 第1 項、第299 條第1
項前段，刑法第28條、第302 條第1 項、第346 條第1 項、第47
條第1 項、第51條第5 款，刑法施行法第1 條之1 ，判決如主文
。
本案經檢察官張瑞玲到庭執行職務。
中    華    民    國    100     年    5     月   30   日
                  刑事第十六庭  法  官  蘇揚旭
上列正本證明與原本無異。
如不服本判決，應於判決送達後10日內敘明上訴理由，向本院提
出上訴狀 (應附繕本) ，上訴於臺灣高等法院。其未敘述上訴理
由者，應於上訴期間屆滿後20日內向本院補提理由書「切勿逕送
上級法院」。
                                書記官  李郁禎
中    華    民    國   100    年    5     月    31    日
附錄本案論罪科刑法條全文：
刑法第302條
私行拘禁或以其他非法方法，剝奪人之行動自由者，處五年以下
有期徒刑、拘役或三百元以下罰金。
因而致人於死者，處無期徒刑或七年以上有期徒刑，致重傷者，
處三年以上十年以下有期徒刑。
第一項之未遂犯罰之。
刑法第346條
意圖為自己或第三人不法之所有，以恐嚇使人將本人或第三人之
物交付者，處六月以上五年以下有期徒刑，得併科一千元以下罰
金。
以前項方法得財產上不法之利益，或使第三人得之者，亦同。
前二項之未遂犯罰之。